臺灣新北地方法院刑事判決
111年度金訴字第888號
聲  請  人  臺灣新北地方檢察署檢察官
被      告  傅婉珊



上列被告因洗錢防制法等案件，經檢察官聲請以簡易判決處刑（
110年度偵字第19481號、第21410號、111年度偵緝字第1712號）
，本院認不宜以簡易判決處刑，改依通常程序審理（原受理案號
：111年度金簡字第379號），判決如下：
    主  文
本件公訴不受理。
    理  由
一、聲請簡易判決處刑意旨略以：被告傅婉珊知悉金融帳戶為個
    人專屬物品並涉及隱私資訊，不宜交由他人使用，且詐欺集
    團等犯罪人士常使用他人金融帳戶作為收受、轉匯贓款等犯
    罪使用以掩飾或隱匿犯罪所得財物之本質、來源、去向，致使
    被害人及警方追查無門，竟以縱有人持其金融帳戶為詐騙、
    洗錢之犯罪工具，亦不違其本意，基於幫助詐欺取財、幫助
    洗錢之犯意，於民國110年某日某時許，在臺北市某處，將
    其申辦中國信託商業銀行帳號000-000000000000號金融帳戶
    (下稱中國信託帳戶)之存摺、提款卡、密碼，交付真實姓名
    年籍不詳、暱稱「張瑛恣」之詐欺集團成員使用，並約定新
    臺幣約數千元之報酬。嗣該詐騙集團取得上開帳戶後，即與
    所屬之詐騙集團成員共同意圖為自己及他人不法所有，基於
    洗錢、詐欺取財之犯意聯絡，分別於附表所示時間，以該表
    所示之手法，向被害人林育賢、謝曜聲、許永福、陳怡梅施
    以詐術，致其等均陷於錯誤，依指示於附表所示時間，匯款
    如附表所示之金額至本案金融帳戶，藉此隱匿詐騙犯罪所得
    之本質、來源、去向。後經上開被害人等發覺有異，報警循
    線查悉上情。因認被告所為，係犯刑法第30條第1項、第339
    條第1項之幫助詐欺取財罪嫌、洗錢防制法第2條、第14條第
    1項之幫助一般洗錢罪嫌云云。
二、按已經提起公訴或自訴之案件，在同一法院重行起訴者，應
    諭知不受理之判決，並得不經言詞辯論為之，刑事訴訟法第
    303條第2款、第307條分別定有明文。所謂「同一案件」，
    乃指前後案件之被告及犯罪事實俱相同者而言，既經合法提
    起公訴或自訴發生訴訟繫屬，即成為法院審判之對象，而須
    依刑事訴訟程序，以裁判確定其具體刑罰權之有無及範圍，
    自不容許重複起訴，檢察官就同一事實無論其為先後兩次起
    訴或在一個起訴書內重複追訴，法院均應依刑事訴訟法第30
    3條第2款就重行起訴之同一事實部分諭知不受理之判決，以
    免法院對僅有同一刑罰權之案件，先後為重複之裁判，或更
    使被告遭受二重處罰之危險，此為刑事訴訟法上「一事不再
    理原則」。又所稱「同一案件」包含事實上及法律上同一案
    件，舉凡自然行為事實相同、基本社會事實相同（例如加重
    結果犯、加重條件犯等）、實質上一罪（例如吸收犯、接續
    犯、集合犯、結合犯等）、裁判上一罪（例如想像競合犯等
    ）之案件均屬之。合先說明。
三、經查：
㈠、另案被告傅婉珊依一般社會通常生活經驗，可預見將金融機構
    帳戶交由他人使用，可能幫助詐騙集團詐欺社會大眾轉帳或
    匯款至該帳戶，作為收受、提領特定犯罪所得使用，提領後即
    會產生遮斷金流以逃避國家追訴、處罰之效果，竟基於縱將帳
    戶資料交給他人，他人可能利用該帳戶犯詐欺取財罪，並利洗
    錢之實行，亦不違背其本意之幫助犯意，於109年12月5日前某
    日時，在不詳地點，將其所申辦之中國信託商業銀行帳號00
    0-000000000000號帳戶之存摺、提款卡及密碼等帳戶資料，
    提供給真實姓名年籍不詳之詐騙集團成員，嗣該詐騙集團成
    員取得上開帳戶後，即意圖為自己不法之所有，基於詐欺取
    財及洗錢之犯意聯絡，於109年9月至11月間，向告訴人鄭榜
    文、王宇瑄、施長廷等人，佯以投資可獲利為由，使其陷於
    錯誤，依指示分別於109年12月5日18時18分許、12月7日0時
    5分許、109年12月8日14時37分許，匯款新臺幣（下同）3萬
    元、7萬元、1萬5千元至被告上開中國信託帳戶，旋遭詐騙
    集團成員轉出一空，以此方式掩飾及隱匿詐欺犯罪所得之去
    向及所在，而涉嫌幫助詐欺取財罪、幫助洗錢罪之犯罪事實
    （下稱前案），業經臺灣新北地方檢察署檢察官於110年12
    月12日以110年度偵字第25083號、第27505號、第39307號向
    本院聲請以簡易判決處刑，並於111年2月17日繫屬本院，現
    由本院111年度金訴字第296號審理中，此業經本院調閱上開
    案卷查明屬實。
㈡、經查，本案被告涉嫌幫助詐欺取財、幫助洗錢之事實，訊據
    被告於本案偵查中供稱：伊是在台北市在去年交付給張瑛恣
    伊的存摺、提款卡和密碼等語（見111年度偵緝字第1712號
    卷第15頁），核與前案審理中所供承：伊是於109年11月底
    （即109年12月5日前一、二週）將存摺、提款卡、網銀帳號
     及密碼交給詐騙集團的人，我是在台北市當面交付給張瑛
    姿的成年女子等語（見111年度金訴字第296號案件111年4月
    27日簡式審判筆錄）相符，又兩案之被害人受詐騙匯款之時
    間接近（即109年12月5日至12月7日間），顯見被告係以一
    交付帳戶之幫助行為，使詐騙集團成員得遂行多次詐欺取財
    、洗錢犯行，則被害人雖不同，然其屬一行為觸犯數罪名之
    想像競合犯，本案與前案屬裁判上一罪之同一案件，則聲請
    人就被告同一幫助詐欺取財犯行，復向本院聲請簡易判決處
    刑，並於111年5月17日繫屬於本院，此有臺灣新北地方檢察
    署111年5月17日新北檢錫盛111偵緝1712字第1119051385號
    函上本院收狀戳可憑，按聲請簡易判決處刑與起訴具同一效
    力，是本案顯係就已提起公訴之案件重行起訴，揆諸前述，
    爰不經言詞辯論，逕就本案為不受理之判決。
四、據上論斷，應依刑事訴訟法第452條、第303條第7款、第307
    條，判決如主文。
中　　華　　民　　國　 111　　年　　5 　　月　　  31　日
                  刑事第二十六庭法　官　 徐蘭萍
                                法  官   黎錦福
　　　　　　　　　　　　　　　　法　官　 朱學瑛
上列正本證明與原本無異。
如不服本判決，應於判決送達後20日內敘明上訴理由，向本院提
出上訴狀 (應附繕本) 。其未敘述上訴理由者，應於上訴期間屆
滿後20日內向本院補提理由書「切勿逕送上級法院」。
                                書記官　　吳宜遙　　
中　　華　　民　　國　　111 　年　　6 　　月　　2 　　日
附表 
編號 告訴人 詐騙時間 詐騙方式 匯款時間 匯款金額(新臺幣) 原偵查案號 1 林育賢 109年12月3日 詐欺集團成員以通訊軟體LINE，向林育賢佯稱有網路投資外匯之機會，得獲穩定報酬，需先給付款項云云 109年12月5日19時44分許 3萬元 110年度偵字第18234號 2 謝曜聲 109年12月2日 詐欺集團成員以通訊軟體LINE，向謝曜聲佯稱該成員之父親積欠債務急需資金，請其借貸款項，並將盡速返還云云 109年12月6日19時45分許 1萬元 110年度偵字第19481號 3 許永福 109年12月6日 詐欺集團成員以通訊軟體LINE，向謝曜聲佯稱有網路投資機會，得獲穩定報酬，需先給付款項，及需投資達特定金額方得領取報酬等云云 109年12月6日20時36分許 6000元 110年度偵字第19481號 4 陳怡梅 109年11月5日 詐欺集團成員以通訊軟體LINE，向陳怡梅佯稱為協助台商經商，請其提供帳戶並匯款至指定帳戶或提領款項云云 109年12月7日12時46分許 5萬元 110年度偵字第21410號